【裁判字號】    99,家上,90
【裁判日期】    990727
【裁判案由】    離婚
【裁判全文】
臺灣高等法院民事判決                  99年度家上字第90號
上  訴  人  乙○○  
訴訟代理人  李岳明律師
被上  訴人  甲○○  
上列當事人間離婚事件，上訴人對於中華民國99年3月1日臺灣臺
北地方法院97年度婚字第688號第一審判決提起上訴，本院於99
年7月13日言詞辯論終結，判決如下：
    主  文
上訴駁回。
第二審訴訟費用由上訴人負擔。
    事實及理由
一、被上訴人主張：兩造於民國89年6月2日結婚，惟上訴人於92
    年間起與訴外人張金青有不正常男女交往關係，93至96年間
    更多次至張金青彰化住處過夜。97年6月1日凌晨2時許，上
    訴人與張金青於臺北市○○○路○段121號銀寶旅店第1201號
    房內通姦，經伊偕同警員前往查獲。上訴人與人通姦之行為
    ，已逾越夫妻通常所能忍受之程度，兩造婚姻顯有難以維持
    之重大事由。另上訴人於97年6月9日晚間7時30分許，在伊
    臺北縣新店市○○路○段175號8樓住家，因洗衣機故障與伊
    發生口角，並毆打伊，致伊顏面、右中指端、左前臂受有挫
    傷，案經法院判處傷害罪確定。上訴人上開行為，致伊身心
    遭受極大痛苦，且兩造婚姻破裂係可歸責於上訴人所致，伊
    自得請求上訴人賠償精神慰撫金新臺幣（下同）50萬元。爰
    依民法第1052條第1項第2款、第3款、第2項及第1056條第2
    項規定，求為准予兩造離婚，並命上訴人給付伊50萬元，及
    法定遲延利息之判決。原審判准兩造離婚，並駁回被上訴人
    其餘之訴。上訴人不服，提起上訴。被上訴人於本院答辯聲
    明：上訴駁回（原審駁回被上訴人請求慰撫金50萬元本息部
    分，未據其聲明不服，已告確定）。
二、上訴人則以：被上訴人告訴伊與張金青妨害家庭之案件，業
    經臺灣士林地方法院檢察署（以下稱士林地檢署）不起訴處
    分在案，足見被上訴人指伊與張金青通姦之情非實。又兩造
    於97年6月9日之衝突，係被上訴人先動手毆打伊，甚至持高
    爾夫球棍攻擊伊，致伊受有臉、頭皮、頸部挫傷、四肢未明
    示部位挫傷、胸壁挫傷、腦震盪未伴有意識喪失等傷害，經
    法院判處被上訴人傷害罪確定，被上訴人於該次衝突中所受
    傷勢極為輕微，自無受有不堪同居之虐待可言。伊之行為雖
    偶有不當，惟其情節並非重大，難認兩造婚姻已生破綻而無
    回復之望。反觀被上訴人婚後外遇不斷，且動輒對伊暴力相
    向，甚將伊逐出家門，致伊無家可歸，始為兩造婚姻生變之
    癥結，是縱認兩造婚姻已難以維持，被上訴人亦應負較重之
    責任，被上訴人依民法第1052條第2項規定訴請裁判離婚自
    難認有理由等語，資為抗辯。並上訴聲明：(一)原判決關於准
    兩造離婚部分廢棄。(二)上開廢棄部分，被上訴人在第一審之
    訴駁回。
三、查兩造於89年6月2日結婚，婚姻關係現仍存續中之事實，為
    兩造所不爭，復有戶籍謄本附卷為證，堪信為真實。
四、被上訴人主張，上訴人與訴外人張金青合意性交，且毆打伊
    成傷，對伊為不堪同居虐待，並構成難以維持婚姻之重大事
    由，請求判決離婚等情，為上訴人所否認，並以前揭情詞置
    辯。經查：
  (一)按夫妻之一方，與配偶以外之人合意性交，他方得向法院請
    求離婚，民法第1052條第1項第2款定有明文。又刑事訴訟所
    調查之證據，及刑事訴訟判決所認定之事實，非當然有拘束
    民事訴訟判決之效力（最高法院38年穗上字第87號判例意旨
    參照）。被上訴人與友人陳志忠會同警方於97年6月1日凌晨
    2時30分進入銀寶旅店第1201號房間，斯時訴外人張金青與
    上訴人兩人衣衫不整躺在床上，張金青上身穿著T恤、下身
    穿著內褲，上訴人上身赤裸，下半身著內褲等情，有臺北市
    政府警察局大同分局報告書、照片影本附於士林地檢署97年
    度偵字第7843號偵查卷（以下稱偵查卷）可稽。被上訴人友
    人陳志忠於前開刑事案件中證稱：「當天我們會同警察一起
    去該處，我們到該處時，發現鄒與張二人躺在床上，蓋著棉
    被，他們二人當時都睡著了，告訴人（即被上訴人）上前將
    被子拉開，看到鄒只著內褲，上半身赤裸，張著上衣及內褲
    ，…」、「被告二人驚醒，二造並沒有發生衝突，但當時他
    們在搶衛生紙，因為張將衛生紙拿起來，告訴人就上前將衛
    生紙搶下。」等語（見偵查卷第55、56頁），上訴人於偵查
    中雖稱，與張金青為一般朋友關係，當日因得知其人在台北
    ，前往探視，因當日下雨，伊有淋雨，衣服淋濕，將衣服脫
    下晾乾，再去浴室洗澡，洗完之後即以浴巾包覆身體躺在床
    上，之後便睡著，未與張金青性交等語，惟又稱：「我們九
    十二年有合夥做生意之後就很少聯絡，九十二年之後我們就
    很少聯絡碰面…（警察到場時你上半身赤裸，只著內褲？）
    我當時有圍一條浴巾。（為何你會脫光衣服在一個算陌生男
    子房間睡覺？）我當時有圍一條浴巾。（如你所言，你可以
    圍一條浴巾只著內褲躺在一個男子房間睡覺而該男子還只著
    內褲你不覺得很不合理？）情況就是這樣。」等語（見偵查
    卷第60頁），顯見上訴人雖稱與張金青很少聯絡，為一般朋
    友關係，惟對何以裸身與其同床共眠，無法提出合理解釋。
    參以陳志忠於前開刑事案件中證稱，張金青一見被上訴人，
    即將衛生紙取走，並與被上訴人爭搶衛生紙一節，徵諸經驗
    法則，上訴人應已與張金青發生性交行為，否則張金青何需
    提防被上訴人取得衛生紙。是上訴人稱因當日衣服淋濕，乃
    將衣服脫下晾乾，再於沐浴後以浴巾包覆身體躺在床上睡著
    ，未與張金青性交云云，顯與常情不合而不可採信。
  (二)再訴外人張金青之配偶蔡月慧於原審證稱：「（你發現你先
    生跟鄒小姐有交往，是在何處看到的？）我先生回家的時間
    ，打電話到大陸跟鄒小姐講電話，我無意間聽到我先生跟他
    說，我會好好照顧你的後半輩子，如果是男生，你就好好把
    他生下來，後來我也有打電話給鄒小姐說我們已經有三個小
    孩了，希望妳不要破壞我的家庭，那時候鄒小姐有說會把孩
    子拿掉…」等語，是依證人蔡月慧證言，上訴人與張金青顯
    非普通朋友關係，是於前揭凌晨時刻，又在旅店房間，上訴
    人裸露上半身、僅著內褲，張金青則著內褲、T恤，二人同
    床和被而眠，若言未發生性交行為，實不可信。
  (三)雖前開刑事偵查案件檢察官以：勘驗蒐證光碟與照片，僅得
    證明2人係同床共眠，尚無從證明2人確有發生性行為，又因
    所發現之衛生紙經鑑定結果，未檢出DNA等情為由，而處分
    不起訴，被上訴人再議亦經處分駁回。然該案中檢察官將現
    場發現之衛生紙送鑑定之結果為：「衛生紙採樣標示000000
    00、00000000處，經抽取DNA檢測，人類男性Y染色體DNA定
    量結果，未檢出DNA量。鑑驗結論：本案送檢證物未檢出足
    資比對結果，無法與張金青比對。」等語，有內政部警政署
    刑事警察局97年9月9日刑醫字第0970122815號鑑定書可稽（
    見偵查卷第73頁），足見該案係因送鑑證物DNA量不足，無
    法比對，致檢察官以不能證明上訴人有通姦行為為由而處分
    不起訴，惟不影響民事法院斟酌全辯論意旨及調查證據之結
    果，依自由心證，認定事實之真偽。本件依前開證人證言及
    現場證據，依經驗法則足認上訴人與張金青有合意性交之行
    為，已如前述，則上訴人以其通姦罪嫌已受不起訴處分為由
    ，辯稱未與張金青有合意性交之行為，自不可採。
五、綜上所述，被上訴人主張上訴人與配偶以外之人合意性交，
    應可採信。從而，被上訴人依民法第1052條第1項第2款規定
    ，請求判決離婚，洵屬有據，應予准許。是則原審判准被上
    訴人離婚之請求，於法並無不合。上訴意旨指摘原判決不當
    ，聲明廢棄改判，為無理由，應予駁回。又被上訴人主張本
    件有民法第1052條第1項第2款之事由，既屬可採，則是否有
    同條項第3款及第2項之事由，即無審究之必要。
六、據上論結，本件上訴為無理由，依民事訴訟法第449條第1項
    、第78條，判決如主文。
中    華    民    國    99    年    7     月    27    日
                    民事第十一庭    
                        審判長法  官  鄭雅萍
                              法  官  徐福晉
                              法  官  詹文馨
正本係照原本作成。
如不服本判決，應於收受送達後20日內向本院提出上訴書狀，其
未表明上訴理由者，應於提出上訴後20日內向本院補提理由書狀
（均須按他造當事人之人數附繕本）上訴時應提出委任律師或具
有律師資格之人之委任狀；委任有律師資格者，另應附具律師資
格證書及釋明委任人與受任人有民事訴訟法第466條之1第1項但
書或第2項（詳附註）所定關係之釋明文書影本。如委任律師提
起上訴者，應一併繳納上訴審裁判費。
中    華    民    國    99    年    7     月    30    日
                              書記官  洪秋帆
附註：
民事訴訟法第466條之1（第1項、第2項）：
對於第二審判決上訴，上訴人應委任律師為訴訟代理人。但上訴
人或其他法定代理人具有律師資格者，不在此限。
上訴人之配偶、三親等內之血親、二親等內之姻親，或上訴人為
法人、中央或地方機關時，其所屬專任人員具有律師資格並經法
院認為適當者，亦得為第三審訴訟代理人。

司法院資訊處製作；財團法人民間司法改革基金會備份。
